【裁判字號】    99,審訴,784
【裁判日期】    990630
【裁判案由】    妨害性自主罪
【裁判全文】
臺灣桃園地方法院刑事判決             99年度審訴字第784號
公  訴  人  臺灣桃園地方法院檢察署檢察官
被      告  乙○○
上列被告因妨害性自主罪案件，經檢察官提起公訴（99年度偵字
第8258號），嗣於本院準備程序進行中，被告就被訴事實為有罪
之陳述，經本院告知簡式審判程序意旨，並聽取公訴人及被告之
意見後，本院合議庭裁定改由受命法官獨任依簡式審判程序審理
，並判決如下：
    主  文
乙○○對於女子以其他違反其意願之方法，而為猥褻之行為，處
有期徒刑陸月，如易科罰金，以新臺幣壹仟元折算壹日。
    事  實
一、乙○○於民國99年3 月10日下午5 時50分許，搭乘臺灣鐵路
    管理局（以下簡稱臺鐵）由彰化開往基隆之1098次太魯閣號
    列車，途經中壢站與桃園站之間時，因其在該車第三車廂4
    號座位旁站立，見該座位之乘客甲 ○（警局代號0000-0000
    號，真實姓名年籍詳卷內代號與真實姓名對照表）正使用行
    動電話，竟因一時性衝動，基於強制猥褻之犯意，故意隔著
    褲子以其生殖器碰觸並摩擦甲 ○之右臉頰，以此違反甲 ○意
    願之方式，對甲 ○為猥褻行為，用以滿足自己之性慾，甲 ○
    旋察覺有異，報請列車長羅煥旭會同警方在該列車停靠桃園
    站時將乙○○逮捕，始查悉上情。
二、案經甲 ○訴由內政部警政署鐵路警察局第一警務段報請臺灣
    桃園地方法院檢察署檢察官偵查起訴。
    理  由
一、本案被告乙○○所犯之罪，並非法定刑為死刑、無期徒刑或
    最輕本刑3 年以上有期徒刑之罪，亦非高等法院管轄第一審
    之案件，而被告於準備程序中就被訴事實已為有罪之陳述，
    經本院告知簡式審判程序之旨，並聽取公訴人及被告之意見
    後，本院合議庭乃依刑事訴訟法第273 條之1 第1 項規定，
    裁定由受命法官獨任進行簡式審判程序，合先敘明。
二、上揭事實業據被告乙○○於本院審理時坦承不諱，並核與告
    訴人甲 ○於警詢、偵訊時之指述及證人即臺鐵1098次大魯閣
    號列車長羅煥旭於警詢時證述之情節相符，足認被告上開任
    意性之自白確與事實相符，足堪採信。綜上，本件事證明確
    ，被告犯行堪予認定，自應依法論科。
三、按88年4 月21日修正前刑法第224 條第1 項，原規定「對於
    男女以強暴、脅迫、藥劑、催眠術或他法，至使不能抗拒而
    為猥褻之行為者，處……。」所謂「他法」，依當時規定固
    指類似於強暴、脅迫、藥劑、催眠術或與之相當之方法。惟
    該條文於88年4 月21日修正時，已修正為「對於男女以強暴
    、脅迫、恐嚇、催眠術或其他違反其意願之方法，而為猥褻
    之行為者，處……（修正後僅有一項）。」依立法理由說明
    ，係以原條文之「至使不能抗拒」，要件過於嚴格，容易造
    成受侵害者，因為需要「拼命抵抗」而致生命或身體方面受
    更大之傷害，故修正為「違反其意願之方法」（即不以「至
    使不能抗拒」為要件）。則修正後所稱其他「違反其意願之
    方法」，應係指該條所列舉之強暴、脅迫、恐嚇、催眠術以
    外，其他一切違反被害人意願之方法，妨害被害人之意思自
    由者而言，不以類似於所列舉之強暴、脅迫、恐嚇、催眠術
    等相當之其他強制方法，足以壓抑被害人之性自主決定權為
    必要（最高法院97年度第5 次刑事庭會議決議參照）。又所
    謂猥褻行為，係指姦淫以外有關風化之一切色慾行為，在主
    觀方面足以滿足或刺激性慾，在客觀方面足以使他人生羞恥
    或厭惡感之行為而言。查被告為一男性成年人，竟公然在火
    車車廂內趁陌生女子甲 ○不備之際，違反甲 ○之意願，故意
    隔著褲子以其生殖器碰觸並摩擦甲 ○之右臉頰，客觀上依一
    般社會經驗判斷，自足認屬於有關風化之色慾猥褻行為。故
    被告趁甲 ○不備之際予以猥褻，縱未實施強暴、脅迫致告訴
    人甲 ○達不能抗拒之程度，揆諸前開最高法院判決意旨，被
    告所為仍屬於刑法第224 條之以其他違反其意願之方法而為
    猥褻之行為，併此敘明。
四、是核被告乙○○所為，係犯刑法第224 條之對於女子以違反
    其意願之方法而為猥褻行為罪，又94年2 月5 日公布，95年
    2 月5 日起施行之性騷擾防治法第25條固規定: 「意圖性騷
    擾，乘人不及抗拒而為親吻、擁抱或觸摸其臀部、胸部或其
    他身體隱私處之行為者，處2 年以下有期徒刑、拘役或科或
    併科新臺幣10萬元以下罰金。前項之罪，須告訴乃論」，但
    所謂性騷擾，依同法第2 條規定「本法所稱性騷擾，係指性
    侵害犯罪以外，對他人實施違反其意願而與性或性別有關之
    行為，且有下列情形之一者：一、以該他人順服或拒絕該行
    為，作為其獲得、喪失或減損與工作、教育、訓練、服務、
    計畫、活動有關權益之條件。二、以展示或播送文字、圖畫
    、聲音、影像或其他物品之方式，或以歧視、侮辱之言行，
    或以他法，而有損害他人人格尊嚴，或造成使人心生畏怖、
    感受敵意或冒犯之情境，或不當影響其工作、教育、訓練、
    服務、計畫、活動或正常生活之進行」，準此可知適用性騷
    擾防治法第25條之前提為行為人所為非性侵害犯罪，且其行
    為應符合性騷擾防治法第2 條第1 款之「利益交換性騷擾」
    及同條第2 款之「敵意環境性騷擾」態樣。查本案被告係公
    然在火車車廂內趁甲 ○不備之際，故意隔著褲子以其生殖器
    碰觸並摩擦甲 ○之右臉頰，以此違反甲 ○意願之方式而為猥
    褻行為之情節，顯與性騷擾防治法第2 條第1 款之「利益交
    換性騷擾」及同條第2 款之「敵意環境性騷擾」態樣不符，
    且本件被告所為，如前述係犯刑法第224 條之強制猥褻罪，
    而刑法第224 條之強制猥褻罪依性侵害犯罪防治法第2 條之
    規定為性侵害犯罪，既然被告所為係屬性侵害犯罪，自無成
    立性騷擾防治法第25條之餘地。爰審酌被告犯罪之動機、目
    的、手段，及其未能自制生理衝動，公然在火車車廂內趁甲
    ○不及防備之際，故意隔著褲子以其生殖器碰觸並摩擦甲 ○
    之右臉頰，造成甲 ○心理上莫大恐懼，且嚴重敗壞社會風氣
    及秩序，惟念被告犯後坦承犯行，態度尚稱良好等一切情狀
    ，量處如主文所示之刑，並諭知易科罰金之折算標準，以資
    懲儆。
據上論斷，應依刑事訴訟法第273 條之1 第1 項、第299 條第1 
項前段，刑法第224 條、第41條第1 項前段，判決如主文。
本案經檢察官黃怡菁到庭執行職務。
中    華    民    國    99    年    6    月     30    日
                        刑事庭  法  官  鍾雅蘭 
以上正本證明與原本無異。
如不服本判決，應於判決送達後10日內向本院提出上訴狀（應附
繕本），其未敘述上訴理由者，應於上訴期間屆滿後20日內補提
理由書狀於本院，上訴於臺灣高等法院。
                                書記官  石曉芸
中    華    民    國    99    年    6     月    30    日
附錄本案論罪科刑法條：
中華民國刑法第224條
對於男女以強暴、脅迫、恐嚇、催眠術或其他違反其意願之方法
，而為猥褻之行為者，處6 月以上5 年以下有期徒刑。

司法院資訊處製作；財團法人民間司法改革基金會備份。
